臺灣桃園地方法院民事裁定　　　　　　100年度監宣字第150號
聲　請　人　王卉羚
相　對　人　周照
關　係　人　王偉
上列聲請人聲請監護宣告事件，本院裁定如下：
    主  文
宣告周照（女；民國○○年○○月○○日生；身分證統一編號：Ｚ00000
0000號）為受監護宣告之人。
選定王卉羚（女；民國○○年○○月○○日生；身分證統一編號：Ｚ000
000000號）為受監護宣告之人周照之監護人。
指定王偉（男；民國○○年○○月○○日生；身分證統一編號：Ｚ000
000000號）為會同開具財產清冊之人。
聲請程序費用由受監護宣告之人負擔。
    理  由
一、按對於因精神障礙或其他心智缺陷，致不能為意思表示或受
    意思表示，或不能辨識其意思表示之效果者，法院得因本人
    、配偶、四親等內之親屬、最近一年有同居事實之其他親屬
    、檢察官、主管機關或社會福利機構之聲請，為監護之宣告
    。再按受監護宣告之人應置監護人，民法第1110條定有明文
    。又法院為監護之宣告時，應依職權就配偶、四親等內之親
    屬、最近一年有同居事實之其他親屬、主管機關、社會福利
    機構或其他適當之人選定一人或數人為監護人，並同時指定
    會同開具財產清冊之人；法院為選定監護人前，得命主管機
    關或社會福利機構進行訪視，提出調查報告及建議；法院選
    定監護人時，應依受監護宣告之人之最佳利益，優先考量受
    監護宣告之人之意見，審酌一切情狀，並注意下列事項：（
    一）受監護宣告之人之身心狀態與生活及財產狀況。（二）
    受監護宣告之人與其配偶、子女或其他共同生活之人間之情
    感狀況。（三）監護人之職業、經歷、意見及其與受監護宣
    告之人之利害關係。（四）法人為監護人時，其事業之種類
    與內容，法人及其代表人與受監護宣告之人之利害關係，此
    觀民法第1111條第1 項、第2 項、第1111條之1 規定甚明。
    又監護宣告之裁定，應同時選定監護人及指定會同開具財產
    清冊之人，並附理由，民事訴訟法第604 條第1 項亦有明文
    。
二、本件聲請意旨略以：聲請人王卉羚為相對人周照之女兒，相
    對人周照於民國98年10月27日因腦神經病變，送醫院診治但
    不見起色，已致不能為意思表示或受意思表示，而不能辨識
    其意思表示之效果。為此依民事訴訟法第597 條規定，聲請
    鈞院准予裁定周照為受監護宣告之人，並依民法第1111條規
    定指定聲請人王卉羚為相對人之監護人暨指定王偉為會同
    開具財產清冊之人等語，並提出戶籍謄本、親屬系統表、親
    屬名冊及中華民國身心障礙手冊影本等資料為證。
三、經查，聲請人主張之事實，業經其提出聲請人及關係人之戶
    籍謄本、相對人之中華民國身心障礙手冊影本等件為證，核
    屬相符，且經本院依職權前往相對人居處勘驗相對人之精神
    狀況，並於鑑定人邱瑞祥醫師前訊問相對人，而相對人現臥
    床、眼睛睜開，無法言語，無法自理生活；另訊據鑑定人邱
    瑞祥醫師稱以：個案為心神喪失，其餘詳如鑑定報告等語（
    均詳如本院100 年8 月29日訊問筆錄）。復據鑑定人提出之
    鑑定報告，略以：資料提供者：周員本人及其女兒。委
    託精神鑑定原因：家人欲爭取意外險理賠等相關事宜，故向
    法院申請監護宣告。鑑定結果：周員目前因心智缺陷，致
    不能為意思表示或受意思表示。亦即過去所謂已達到「心神
    喪失」之程度。周員為一缺氧性腦病變導致嚴重失智之個案
    。個案史：周員出生後發育正常。學歷為國小畢業。年輕
    時從事服務業，後為家庭主婦。病前人際關係普通。婚姻家
    庭史方面：周員已婚，已離婚多年，育有二子二女，均已成
    年。身體疾病史方面：周員過去有氣喘病史，持續有規則藥
    物控制。民國98年10月，周員突然被食物噎到，送醫診斷為
    到院前死亡。經急救後，雖恢復心跳，但至今仍未甦醒，無
    法自理日常生活，需要專人照顧。99年10月轉入現址繼續照
    護。民國100 年8 月29日根據親自診視及家屬描述，周員無
    法行走，終日躺床。大小便失禁需包尿布、洗澡、穿衣均需
    他人協助。進食需專人以鼻胃管灌食，完全無法表達需求或
    理解問話。鑑定過程：精神狀態檢查：周員已無意識。外
    觀尚整潔。注意力渙散。態度無法配合。表情淡漠。對叫喚
    及問話完全反應。無不適當行為。思考、知覺、判斷力、身
    體抱怨、定向感、病識感等無法接受評測。顯示其認知功能
    已嚴重受損，無處理個人事務之能力。其精神狀態已達心神
    喪失之程度。理學檢查：周員頭部無手術疤痕。四肢肌肉明
    顯萎縮且雙手扭曲變形。鼻胃管及導尿管留置中。實驗室檢
    查：因對鑑別無顯著影響，此部分檢查省略等語，此有迎旭
    診所中華民國一百年八月三十日迎旭祥監宣字第100174號函
    附精神鑑定報告書在卷可參。本院審酌相對人心智之缺陷程
    度並參諸上揭鑑定結果之意見，認相對人目前之精神障礙與
    心智缺陷之程度，已無為意思表示或受意思表示或辨識意思
    表示之效果的能力，而符合受監護宣告之要件，爰依法宣告
    相對人為受監護宣告人。
四、次經本院囑請桃園縣社會工作師公會對聲請人等進行訪視，
    訪視報告略以：
  1.聲請監護宣告之原因：代相對人申請意外保險賠償金而聲請
    此案，擬以保險賠償金支付相對人的照護費用。
  2.相對人狀況說明：王偉先生述，相對人約於民國60－70年
    與配偶離婚，離婚後相對人獨力扶養4 名子女，並與前夫親
    友有良性互動。相對人長子居住在新北市，長女因精神疾患
    在台北三軍總醫院住院療養，次女與已婚的次子全家人共同
    居住。相對人有氣喘病史，持續回診並依醫囑用藥，約民國
    92年因憂鬱症在三軍總醫院就醫，約民國97年相對人在三軍
    總醫院昏倒，經急救後意識回復，但平衡功能不佳，醫師診
    斷為腦神經病變，出院後在桃園縣龍祥護理之家接受機構照
    顧。民國98年10月27日相對人進食被食物噎住，龍祥護理之
    家將相對人送往龍潭敏盛醫院急救，經醫師評估有氣切的必
    要而接受氣切手術，自此呈現無意識狀態，民國99年相對人
    出院後轉往新永和接受呼吸照顧至今。訪員實訪所見，相對
    人接受氣切手術，安置氣管、鼻胃管、尿管等，臥床，呈現
    無意識狀態，包含進食、洗澡、翻身等皆需要照護人員協助
    。護理人員試探性的以手指靠近相對人眼前約1 公分處，相
    對人無反射性的眨眼及閉眼反應。相對人在新永和呼吸照顧
    病房接受醫療照護，臥床，呈現植物人狀態，生活需照護員
    協助及照顧，王羚卉小姐述，相對人進住新永和醫院後，背
    部出現壓瘡，但目前傷口已受到控制。相對人在新永和醫院
    的照護費用每月新臺幣25,000，其他營養品或雜費未計；費
    用多由王偉先生支付。相對人名下有房屋1 棟，尚有貸款
    ，貸款由王偉先生支付，目前房屋由相對人次女與已婚的
    次子全家人共同居住，家人尚無處分房屋的計畫；相對人的
    證件由次女王羚卉小姐保管。
  3.聲請人狀況說明：聲請人為相對人次女。王卉羚小姐單身，
    有持續且穩定的工作收入，經濟無虞。王卉羚小姐與弟弟王
    偉超先生全家人共同居住在相對人名下的房屋，居所寬敞但
    年久失修，有嚴重漏水的現象，近日家人有整修房屋的計畫
    ，家裡仍保留相對人的房間。居所在巷子底近火車鐵軌，平
    均05－10分鐘有火車經過，街道狹窄、整潔。王卉羚小姐說
    話語氣輕柔，受訪時坐在訪員旁邊，注視訪員記錄，或利用
    訪員與王偉勳先生談話時，流覽訪員的筆記。在王偉勳先生
    開設的童書公司擔任會計人員，月薪新臺幣32,000。王偉勳
    先生述，手足中，王卉羚小姐與相對人較親近，王卉羚述，
    目前每週探視相對人2次。
  4.擔任監護人的適當性：經家屬會議討論，因王卉羚小姐與相
    對人最親近，且居住在桃園縣，瞭解相對人事務亦能夠就近
    處理相對人相關事宜，且相對人長女因精神疾患接受療養不
    適合擔任監護人，故選(指)定王卉羚小姐為監護人人選，王
    卉羚小姐具擔任意願。
  5.關係人狀況說明：關係人為相對人的長子。王偉先生開設
    童書公司，收入持續且穩定，為支撐原生家庭的經濟，例：
    繳納相對人名下房屋的貸款、相對人的照護費用，每月能已
    所用的錢不多，但因公司偶爾會有分紅且配偶亦有收入，家
    庭經濟無虞。已婚，夫妻感情和睦。談起多年前接到三軍總
    醫院通知相對人無原因的在醫院昏倒造成失能，以及相對人
    因在龍祥護理之家進食被食物噎住造成植物人狀態，王偉勳
    先生表達了對母親的不捨，但對上述二單位沒有恨意，也沒
    有埋怨，唯對現行的稅制提出了意見，也表示雖知訪員並非
    相關人員或單位，仍期望訪員能夠協助反應。童書公司的負
    責人，每月收入新臺幣50,000，公司另有不定期不定額的分
    紅。每個月探視相對人1 次。
  6.擔任開具財產清冊之人的適當性：經家屬會議討論，因王偉
    勳先生與王卉羚小姐在同單位工作，彼此溝通及互相支援較
    便利，且王偉勳先生為長子，有義務協助此案的辦理，故選
    (指)定王偉勳先生為會同開具財產清冊之人人選，王偉先
    生具擔任意願。
  7.建議：本案之聲請人王卉羚小姐為相對人的次女，關係人王
    偉勳先生為相對人的長子，上述兩人皆為相對人的主要照顧
    者及主要事務辦理者，王偉勳先生為主要負擔相對人的照顧
    費用者，限於經濟能力，王卉羚小姐與王偉超先生僅能偶爾
    與王偉先生共同負擔相對人的醫療照護費用。相對人四名
    子女以書面表示知曉且同意此案，並選(指)定王卉羚小姐為
    監護人人選、王偉先生為會同開具財產清冊之人人選；經
    訪視王卉羚小姐具擔任監護人意願、王偉先生具擔任會同
    開具財產清冊之人意願；綜合評估相對人的受照顧狀況、聲
    請人與會同開具財產清冊之人的陳述未見明顯不適任之消極
    原因，惟仍請以相對人最佳利益為考量參酌相關事證後予以
    綜合裁量之等語，有桃園縣社會工作師公會100 年8 月9 日
    桃姚字第100259號函檢送之調查訪視報告附卷可考。
五、綜上，本院審酌聲請人為受監護宣告人周照之女兒，當能善
    盡照養周照之責，且於聲請人與關係人王偉等人協力分擔
    照顧責任下，對受監護宣告人應會有最妥善之照顧，且查聲
    請人又無其他不適或不宜擔任受監護宣告人之監護人的積極
    、消極原因，如由聲請人擔任受監護宣告人之監護人，對於
    受監護宣告人，應具有最佳之利益，爰依法選定聲請人為受
    監護宣告人之監護人。另關係人王偉勳為受監護宣告人周照
    之子，與受監護宣告人之關係亦為密切，當能善盡監督受監
    護宣告人之財產狀況，併依前揭規定指定關係人王偉為會
    同開具財產清冊之人。
六、依民事訴訟法第608 條第1 項，裁定如主文。
中    華    民    國   100    年    9     月    22    日
                  家事法庭法  官  陳添喜
以上正本係照原本作成。
如不服本裁定關於選定監護人及指定會同開具財產清冊之人部分
，應於裁定送達後10日內向本院提出抗告狀，並繳納抗告費新臺
幣1千元，其餘關於監護宣告部分，不得抗告。
中    華    民    國  100     年    9    月    22    日
                          書記官  劉昆鑫